【裁判字號】    97,訴更一,65
【裁判日期】    980320
【裁判案由】    發明專利異議
【裁判全文】
臺北高等行政法院判決
                                    97年度訴更一字第65號
原      告  韓商‧三星電子股份有限公司 (SAMSUNG ELECTRON
            ICS CO. L.
代  表  人  甲○○
訴訟代理人  丙○○  ○○
            丁○○  ○○
被      告  經濟部智慧財產局
代  表  人  王美花（局長）
訴訟代理人  戊○○
參  加  人  乙○○
訴訟代理人  陳啟桐律師
上列當事人間因發明專利異議事件，原告不服經濟部中華民國93
年9 月9 日經訴字第09306225460 號訴願決定，提起行政訴訟，
本院判決後經被告提起上訴，經最高行政法院發回更審，本院判
決如下：
    主      文
原告之訴駁回。
訴訟費用及發回前訴訟費用，均由原告負擔。
    事實及理由
一、按「原告之訴，依其所訴之事實，在法律上顯無理由者，行
    政法院得不經言詞辯論，逕以判決駁回之。」行政訴訟法第
    107 條第3 項定有明文。又「按提起行政訴訟請求行政法院
    裁判，應以有權利保護之必要為前提。所指權利保護之必要
    ，乃當事人請求行政法院為有利於己之本案判決所必備之要
    件。上訴人提起上訴，亦須具備即受判決之法律上利益，方
    有保護其權利之必要。苟無即受判決之法律上利益，自無保
    護之必要，行政法院應為其敗訴之判決。」，最高行政法院
    92年度判字第764 號判決要旨可資參照。是以，原告主張被
    侵害之權利或法律上利益，縱經審判結果，亦無從補救或回
    復其法律上之地位或其他利益者，即屬欠缺權利保護必要，
    自得不經言詞辯論，逕以判決駁回之。
二、本件原告於民國（下同）89年9 月25日以「用於通用串列匯
    流排之可攜式積體電路記憶體裝置」向被告申請發明專利，
    經被告編為第00000000號審查，准予專利（下簡稱系爭專利
    ）。公告期間，參加人以其違反核准審定時專利法第20條第
    1 項第1 款及第2 項之規定，不符發明專利要件，對之提起
    異議（案號000000000P01），案經被告審查，於93年3 月17
    日以（93）智專3 （2 ）04099 字第09320258250 號專利異
    議審定書為「異議成立，應不予專利」之處分。原告不服，
    提起訴願，遭決定駁回，遂提起行政訴訟。本院因認本件撤
    銷訴訟之結果，參加人之權利或法律上利益將受損害，爰依
    職權裁定命獨立參加被告之訴訟（參本院93年度訴字第3644
    號），該案為被告不利益之判決，經被告提起上訴，經最高
    行政法院發回更審（97年度判字第564 號）。
三、經查，系爭專利共有3 件異議案件（案號000000000P01、00
    0000000P02、000000000P03），其中案號000000000P01為本
    案，而另兩件異議案件均經被告為「異議成立，應不予專利
    」之處分（處分書參見本院卷p-42背面、p-45背面），原告
    針對該不利之處分均提起訴願，但均經訴願駁回在案（訴願
    決定書參見本院卷p-64、p-62），而各該訴願決定書於97年
    8 月間均經送達（送達證書影本參見本院卷p-68、p-70），
    而原告並未循序提起行政訴訟，亦有卷附本院前案查詢表（
    見本院卷p-61）可參，經向智慧財產法院查詢亦無受理該等
    訴訟事件（見本院卷p-66），顯見系爭專利之另2 件異議案
    件（案號000000000P02、000000000P03）之處分「異議成立
    ，應不予專利」均已確定，則本案（案號000000000P01之異
    議案件）原告主張被侵害之權利或法律上利益，縱經審判結
    果，亦無從補救或回復，自屬欠缺權利保護必要。
四、綜上，本件原告之訴，依其所訴之事實，在法律上為顯無理
    由，爰不經言詞辯論，逕以判決駁回之。兩造其餘之主張陳
    述及實體上之爭點，核與上開結論不生影響，爰不予一一論
    述，附此敘明。
五、據上論結，本件原告之訴為顯無理由，依行政訴訟法第107
    條第3 項、第98條第1 項前段，判決如主文。
中    華    民    國    98    年    3     月    20    日
            臺北高等行政法院第三庭
                    審判長法  官  楊莉莉
                          法  官  畢乃俊
                          法  官  陳心弘
上為正本係照原本作成。
如不服本判決，應於送達後20日內向本院提出上訴狀並表明上訴
理由，如於本判決宣示後送達前提起上訴者，應於判決送達後20
日內補提上訴理由書（須按他造人數附繕本）。
中    華    民    國    98    年     3    月   20     日
                          書記官  鄭聚恩


司法院資訊處製作；財團法人民間司法改革基金會備份。
